臺灣高等法院高雄分院刑事判決　　　　　94年度上訴字第22號
　　上　訴　人　臺灣高雄地方法院檢察署檢察官
　　被　　　告　乙○○
　　指定（義務）
　　辯　護　人　陳魁元律師
上列上訴人因被告強盜案件，不服臺灣高雄地方法院93年度訴字
第1366號中華民國93年11月16日第一審判決（起訴案號：臺灣高
雄地方法院檢察署93年度偵字第9554號），提起上訴，本院判決
如下：
    主  文
上訴駁回。
    事  實
一、乙○○前於民國（下同）91年間，因竊盜案件，經本院以91
    年度上易字第1160號判處有期徒刑1 年2 月確定，並於92年
    11月6 日執行完畢。詎乙○○仍不知悔改，意圖為自己不法
    所有之竊盜犯意，於93年5 月7 日上午4 時15分許，攜帶其
    所有客觀上足以傷害人之生命、身體而具危險性之兇器鐵鉗
    、鐵撬各1 支，並駕駛拼裝三輪車1 部至高雄縣大寮鄉○○
    村○○號○○道路旁甲○○所有之水耕菜園前，以上開鐵撬毀
    損附加在菜園大門門板上屬安全防護設備之銅製環扣鎖後，
    開門進入菜園內，竊取甲○○所有之白鐵管4 支、白鐵洗手
    槽2 座、鐵欄杆1 個，並持上開鐵鉗剪斷菜園內供以輸配電
    力之電線，得手後，將電線裝入隨地撿拾之飼料袋中，另將
    白鐵管4 支、白鐵洗手槽2 座、鐵欄杆1 個等物，搬離原置
    放地點之大門邊，而堆放集中於菜園內之小門圍牆旁。乙○
    ○因觸動菜園內之警報系統，甲○○乃前往該處查看，乙○
    ○見狀逃逸，嗣於同日上午5 時20分許，乙○○逃至高雄縣
    大寮鄉○○○路之「大發冷凍場」前始為警捕獲，並扣得乙
    ○○所有供竊盜所用之鐵鉗、鐵撬各1 支，始悉上情。
二、案經甲○○訴由高雄縣政府警察局林園分局報告臺灣高雄地
    方法院檢察署檢察官偵查起訴。
    理  由
一、訊據被告乙○○對其於上揭時地，攜帶其所有之鐵鉗、鐵撬
    各1 支至告訴人甲○○所有之菜園，以鐵撬毀損該菜園大門
    門板上之銅製環扣鎖後，開門進入菜園內，竊取告訴人所有
    之白鐵管4 支、白鐵洗手槽2 座、鐵欄杆1 個及電線，並已
    將上開物品搬離原置放地點而集中堆放於牆邊，另將電線置
    放於飼料袋內等情，迭於警詢、偵查中、原審及本院審理時
    均自白不諱，核與證人即告訴人甲○○於原審具結後證述有
    關其所有之上開物品遭竊之情節相符，復有贓物認領收據1
    紙、現場照片10幀附卷可稽及被告所有之鐵鉗、鐵撬各1 支
    扣案可佐，足認被告上開自白核與事實相符，堪以採信。本
    案被告有上開竊盜行為，事證明確，其犯行堪以認定。
二、按刑法第321 條第1 項第3 款之攜帶兇器竊盜罪，係以行為
    人攜帶兇器竊盜為其加重條件，此所謂兇器，其種類並無限
    制，凡客觀上足對人之生命、身體、安全構成威脅，具有危
    險性之兇器均屬之（最高法院79年臺上字第5253號判例參照
    ）。查扣案之鐵鉗、鐵撬既足以剪斷銅製環扣鎖及電線，足
    見質地堅硬，依社會一般觀念均足以對人之生命、身體安全
    構成威脅，在客觀上顯然具有危險性，應屬兇器。又被告係
    破壞被害人菜園大門附加之環扣門鎖，該門鎖乃為屬門扇牆
    垣以外之其他安全設備。又按竊盜罪既遂與未遂之區別，應
    以所竊之物已否移入自己權力支配之下為標準（最高法院17
    年上字第509 號判例參照）。而所謂是否置於自己實力支配
    之下，應係以原來持有之支配關係已否遭破壞，及新持有之
    支配關係已否建立為斷。至於原持有關係是否被破壞，則應
    依日常生活之經驗，就案件之實際情狀來加以判斷。查被告
    既已將竊取之電線置放於飼料袋內，並將白鐵管4 支、白鐵
    洗手槽2 座、鐵欄杆1 個等物，搬離原置放地點並堆放、集
    中於菜園內之小門圍牆邊，顯然該等鐵製物均已置於被告之
    實力支配之下，應認已達既遂之程度。故核被告所為，係犯
    刑法第321 條第1 項第2 款、第3 款之攜帶兇器、毀損安全
    盜罪（原起訴書載被告所犯係刑法第329 條之準強盜罪，經
    公訴檢察官變更起訴法條為加重強盜罪），容有未洽（理由
    詳後述），惟因起訴之竊盜基本社會事實同一，本院自得依
    刑事訴訟法第300 條規定變更起訴法條加以審理。被告前於
    91年間，因竊盜案件，經本院91年度上易字第1160號判處有
    期徒刑1 年2 月確定，並於92年11月6 日執行完畢，有臺灣
    高等法院被告全國前案紀錄表可憑，其於5 年內再犯有期徒
    刑以上之本罪，為累犯，依刑法第47條規定，加重其刑。至
    辯護人以被告領有輕度智障殘障手冊，而於原審請求將被告
    本院審理時均坦承確有竊取告訴人所有上開物品之事實，且
    查被告於被查獲後不久之93年5 月7 日上午7 時50分接受警
    詢時，其陳述事實有條理，對所訊問之問題均能清楚了解意
    義正確回答，並詳細交待犯案之經過，尚且辯解並無對被害
    人施強暴之行為，其雖領有輕度智障之殘障手冊，然綜合上
    情，本院認被告於案發當時，並無心神喪失或精神耗弱之情
    形。另高雄市立凱旋醫院對被告施以精神鑑定之結果，亦認
    ：「從檢調警訊筆錄記載及案主（即被告）於門診所言及觀
    察，案主承認涉案之偷竊行為，是因為缺錢且又無工作，因
    此偷竊白鐵管等物變賣換錢，其後因被發現而逃跑時與被害
    人發生肢體衝突，故案主是清楚整個犯罪過程及狀況。況且
    案主並無聽幻覺、視幻覺及被害、被控制等妄想之精神症的
    存在，所以無受精神症狀影響的行為…並無因智能不足而影
    響其犯案過程中之行為的操作…案主犯案當時的精神狀態難
    以言之有達於『精神耗弱』的狀態，更遑論『心神喪失』的
    程度」等語，有該院93年10月7 日之高市凱醫成字第093000
    5589號函及所附之精神鑑定書1 份在卷可參，足認被告於案
    發當時之精神狀態並無心神上喪失，亦未達精神耗弱之程度
    。
三、原審以被告竊盜罪證明確，變更檢察官起訴法條（刑法第33
    0 條加重強盜罪），適用刑法第321 條第1 項第2 款、第 3
    款、第47條、第38條第1 項第2 款，審酌被告不謀正途賺取
    所用，侵入他人菜園竊取他人財物，惟念其犯罪後坦承犯行
    ，等一切情狀，量處有期徒刑8 月；並以扣案之鐵鉗、鐵撬
    各1 支，為被告所有供犯罪所用之物，業據被告供述在卷，
    依刑法第38條第1 項第2 款，併予宣告沒收。原審認事用法
    核無違誤，量刑亦稱妥適，檢察官上訴意旨仍認被告係犯強
    盜罪而指摘原判決不當，為無理由（理由詳如後述），應予
    駁回。
四、公訴意旨雖認被告企圖離開現場時，因觸動菜園內之警報系
    統，告訴人前往查看，並阻止被告，被告見事跡敗露，竟基
    於行竊後脫免逮捕之犯意，當場持白鐵管揮向告訴人頭部，
    告訴人閃避不及，受有左腕擦傷及左拇趾挫傷等傷害，因認
    被告係犯刑法第330 條之加重強盜罪嫌云云。公訴人上開事
    實之認定，係以告訴人之指訴及傷單為主要之論據。惟訊據
    被告堅詞否認有何強盜犯行，辯稱：告訴人發現我之後，就
    拿白鐵管打到我的右手，我徒手推告訴人1 下，我當時並沒
    有想要跑，是因為被打得受不了才跑的，我沒有拿鐵管打傷
    告訴人等語。經查：
（一）按告訴人之告訴，係以被告受刑事訴追為目的，是其陳述
      是否與事實相符，仍應調查其他證據以資審認（最高法院
      53年台上字第2750號、40年台上字第86號、52年台上字第
      1300判例參照）。又按刑法第329 條所稱竊盜或搶奪，因
      防護贓物、脫免逮捕或湮滅罪證，而當場施以強暴脅迫者
      ，以強盜論，此之所謂當場施強暴，固不以致使被害人不
      能抗拒為要件，惟若行為人僅有強力排除猛拖之被動行為
      ，尚難認為有積極暴行而達於強暴脅迫之程度；若於行竊
      時經事主發覺追捕而逃，被事主追上用棍毆打始予還擊致
      成互毆，縱擊傷事主可另成其他罪名，究不生以強盜罪論
      之問題（最高法院43年台上字第670 號、45年台上字第15
      17號判決意旨參照）。
（二）按被告以外之人（含共同被告、共犯、被害人、證人等）
      於審判外之言詞或書面陳述，除法律有規定者外，不得作
      為證據，刑事訴訟法第159 條有明文規定，考諸上開規定
      之立法意旨，係在排除傳聞證據，落實直接審理主義、言
      詞審理主義，及確保當事人之反對詰問權。又被告以外之
      人於司法警察官、司法警察調查中之陳述，性質上屬傳聞
      證據，除有刑事訴訟法第159 條之2 規定：「被告以外之
      人於檢察事務官、司法警察官或司法警察調查中所為之陳
      述，與審判中不符時，其先前之陳述具有較可信之特別情
      況，且為證明犯罪事實存否所必要者，得為證據」之情形
      外，應無證據能力。但查，本案證人即告訴人甲○○於司
      法警察調查中與原審審理時具結後所為之陳述，雖均證稱
      被告於竊盜被發覺後有對告訴人施強暴行為，惟關於被告
      如何施強暴行為，其於警詢指稱被告持欄杆向其揮打時，
      其立即閃躲並將該欄杆「搶下」之陳述，與其於審判中證
      稱被告順手拿起鐵管要打告訴人頭部時，2 人發生拉扯，
      因告訴人未抓到該支鐵管，被告即打到告訴人之小腿，該
      白鐵管隨即「掉落」於地面，告訴人乃「拾起」鐵管，並
      在後追逐被告之事實不符；證人即當時對告訴人製作警詢
      筆錄之警員郭志文於原審雖證稱：我對告訴人製作筆錄時
      ，均依告訴人之陳述記載，當時告訴人之精神狀態良好等
      語，且告訴人復未表示製作該份警詢筆錄時，有遭警方為
      任何強暴、脅迫之行為，固堪認證人甲○○於警詢時之陳
      述確係出於任意性無訛，但查告訴人之指訴，係以使被告
      受刑事訴追為目的，且警詢時並無具結之相關規定拘束，
      而告訴人於原審既以證人身分具結後而為陳述，則證人甲
      ○○於警詢知陳述並無具有較可信之特別情況，依刑事訴
      訟法第159 條之2 規定，其於警詢之陳述無證據能力，合
      先敘明。
（三）告訴人甲○○於原審以證人身分具結後證稱：我到菜園之
      前就知道有人進入菜園內偷竊，我並沒有攜帶任何物品防
      身，我見到被告時，他正拿著鐵剪在剪電線，被告發現我
      之後，就將鐵剪放下，後來被告緊張，要從小門出去，順
      手拿起白鐵管想要打我的頭部云云，惟衡諸吾人之一般生
      活經驗，告訴人既知悉菜園內有竊賊入侵，竟未攜帶任何
      防身物品，而獨自1 人徒手至菜園擒賊，已與常情有違；
      證人甲○○另證稱被告遭告訴人發現時，正持鐵鉗竊取電
      線，惟倘被告有意施強暴於告訴人，自可以手上之鐵鉗攻
      擊告訴人，何須捨棄手邊之兇器，反尋求遠處無法掌控之
      鐵管對告訴人行兇？益證證人甲○○上開證述有悖常理。
（四）被告於警訊時供稱：「我並沒有持白鐵欄杆要攻擊被害人
      ，是他發現我行竊要持欄杆阻擋我逃逸，我閃躲時曾與被
      害人推擠，將被害人推開後，我就往鳳林二路快速道路的
      方向逃逸，在大發冷凍廠前為到場之警方逮捕」等語，嗣
      於原審羈押訊問時被告供稱：「我確實有行竊行為，但沒
      有準強盜行為，是因為被害人發現我行竊，而要拿白鐵管
      要打我，我為了要逃跑，才推了被害人1 下，我並沒有故
      意要打被害人」（原審聲羈卷第4 頁），經原審勘驗本案
      內勤檢察官之訊問筆錄，被告有如下供述：「他拿白鐵管
      要打我」、「（他要搶走白鐵管你不讓他搶？）我只是把
      他推走，沒有對他怎樣」、「（因為他要逮捕你，你把他
      推開？）是我把他推開的，後來他拿白鐵管要打我，我把
      他推開」、「（你有打他？）沒有，只是把他推開，沒有
      對他怎樣」（見原審卷第39頁），於偵查中供稱：「…他
      發現我的時候，我正在將電纜收入袋中要帶走，他叫我出
      來，我本來想好好跟他說，但是他不給我機會，當時我想
      逃跑，他才會阻擋我，我是空手跑掉的，我有反手把他的
      白鐵管推開而已」（見偵卷第29頁）等語。綜合被告上開
      供述，係供稱其所以推被害人，乃因被害人持白鐵管要打
      被告，被告為排除被打，所以才推被害人，並非為了逃跑
      而主動攻擊被害人。又告訴人受有左腕擦傷、左足拇指挫
      傷等情，固據告訴人提出聖若瑟醫院93年5 月7 日之診斷
      證明書1 紙在卷足憑，然依卷宗資料所示，告訴人自警詢
      、偵查中迄原審審理時，均未提及其左腕如何受傷，甚而
      辯護人於原審質問告訴人手部何處受傷乙節時，告訴人竟
      答稱：「不記得是左手或右手」等語，是告訴人所受之左
      腕擦傷是否係遭被告持鐵管毆打所致，已有未明。另觀諸
      被告於本院辯稱：告訴人發現我之後，要我過去，告訴人
      就拿起白鐵管打我的右手，我被打到後，徒手推告訴人1
      下，告訴人即跌倒在地，我當時並沒有想要跑，是因為被
      打得受不了才跑的等語，佐以被告遭警逮捕解送臺灣高雄
      地方法院檢察署，經內勤檢察官訊問時，被告即向檢察官
      表明告訴人持白鐵管毆打其手臂並受有傷害，復經檢察官
      諭知對被告受傷之右手臂拍照存卷，有照片2 幀附於警卷
      可稽，再參以告訴人左腕之傷勢係「擦傷」，有上開診斷
      證明書可憑，依吾人之一般生活經驗判斷，擦傷應係人體
      皮膚與粗糙表面物體磨擦所致之傷害，顯與遭鐵管等鈍器
      毆擊之傷勢有別，足認被告所辯係告訴人持白鐵管毆打其
      右臂，因其無法忍受，始徒手推告訴人，致告訴人倒地受
      有左腕擦傷等語，尚非顯不可採。準此，本院查無其他積
      極證據足資證明被告有何主動攻擊告訴人之強暴行為，充
      其量僅能認定被告遭告訴人持鐵管毆擊手臂後，於脫逃過
      程中，以手推開告訴人之排除告訴人毆打之被動行為，從
      而，被告之上開行為顯與準強盜罪之施強暴行為之構成要
      件不符，自不得以該罪論擬。
（五）綜上所述，告訴人指訴被告持鐵管攻擊其頭部等語，顯有
      瑕疵，此外，復查無其他積極證據足資證明被告有何主動
      對告訴人施以強暴之行為，被告之所為僅係被動之排除行
      為，尚與準強盜罪之構成要件有間，惟因起訴之竊盜基本
      社會事實同一，本院爰依刑事訴訟法第300 條規定變更起
      訴法條，就被告竊盜部分予以論罪科刑。
五、臺灣高雄地方法院檢察署94年1 月26日雄簡楠宿94偵字第23
    40號字第2379號函移送併辦意旨略以：乙○○意圖為自己不
    法所有之竊盜犯意，於94年1 月17日凌晨2 時許，攜帶其所
    有客觀上足以傷害人之生命、身體而具危險性之兇器剪刀 1
    支，並駕駛拼裝三輪車1 部，至高雄市小港區飛機場旁任吉
    永所有之農地前，以上開剪刀毀損圍繞在農地上屬安全防護
    8 個（約值5 萬元），得手後，將船用送風器8 個置於上開
    拼裝三輪車上離開現場，欲載至他處變賣，嗣於同日凌晨4
    時50分許，為警於高雄市○○區○○路與東亞路口當場查獲
    ，並扣得其所有剪刀1 支、船用送風器8 個。因認被告此部
    分行為亦涉犯刑法第321 條第1 項第2 款、第3 款之攜帶兇
    器毀損安全設備竊盜罪嫌，而與起訴之事實有連續犯關係，
    聲請併案審理云云。惟查，本案被告前開竊盜行為，其犯罪
    時間為93年5 月7 日，而檢察官聲請併案部分，被告竊盜行
    為時間為94年1 月17日，兩者犯罪時間相距8 個月有餘，難
    認被告係基於概括犯意為之，自無連續犯關係可言，本院無
    從併案審理，此部分應退回檢察官卓處。
據上論斷，應依刑事訴訟法第368 條，判決如主文。
本案經檢察官許月雲到庭執行職務。
中　　華　　民　　國　　94　　年　　2 　　月　　25　　日
　　　　　　刑事第五庭    審判長法　官  曾永宗
                                法　官  陳明富
                                法　官  邱永貴
以上正本證明與原本無異。
檢察官如不服本判決應於收受本判決後10日內向本院提出上訴書
狀，其未敘述上訴理由者，並得於提起上訴後10日內向本院補提
理由書狀（均須按他造當事人之人數附繕本）「切勿逕送上級法
院」。
被告不得上訴。
　　　　　　　　　　　　　　　　書記官  唐奇燕
中　　華　　民　　國　　94　　年　　2 　　月　　25　　日
附錄本判決論罪科刑法條：
中華民國刑法第321 條第1 項：
犯竊盜罪而有左列情形之一者，處6 月以上、5 年以下有期徒刑
：
二毀越門扇、牆垣或其他安全設備而犯之者。
三攜帶兇器而犯之者。
